臺灣臺南地方法院民事判決　　　　　　　100年度小上字第9號
上　訴　人　鄭夙雅
訴訟代理人　王伯群
　　　　　　陳春華
上　訴　人　王伯群
訴訟代理人　鄭夙雅
　　　　　　陳春華
上　訴　人　陳春華
訴訟代理人　王伯群
　　　　　　鄭夙雅
被上訴人　　國軍台南財務組
法定代理人　葉敏忠
被上訴人　　國防部主計局財務中心
法定代理人　陳麒
上列當事人間請求履行債務事件，上訴人對於民國100 年1 月28
日本院臺南簡易庭99年度南小字第1041號第一審判決提起上訴，
本院判決如下：
    主  文
上訴駁回。
第二審訴訟費用新臺幣壹仟伍佰元由上訴人負擔。
    事實及理由
一、按對於小額程序之第一審裁判之上訴，非以其違背法令為理
    由，不得為之；上訴狀內應記載上訴理由，表明下列各款事
    項：1.原判決所違背之法令及其具體內容。2.依訴訟資料可
    認為原判決有違背法令之具體事實，民事訴訟法第436 條之
    24 第2項、第436 條之25分別定有明文。次按小額訴訟程序
    之第二審判決，依上訴意旨足認為上訴無理由者，得不經言
    詞辯論為之，民事訴訟法第436 條之29第2 款亦規定甚明。
    而所謂判決違背法令，係指原判決有不適用法規或適用不當
    之情形，若僅係取捨證據、認定事實等屬於原審法院職權行
    使之事項，除認有違法情形外，自不生違背法令之問題，最
    高法院28年上字第1515號判例意旨參照。
二、上訴人上訴意旨略以：
  (一)按上訴人於原審中係以單一聲明，主張數項訴訟標的，學說
    上即係訴之重疊合併，則法院即應逐一審酌，認上訴人之全
    部主張均無理由時，方得為上訴人敗訴之判決。惟原審僅就
    上訴人主張之債務不履行部分予以論述，就上訴人其餘無理
    由之主張，並無敗訴之理由，顯係構成判決違背法令。
  (二)依強制執行法之規定，執行命令有扣押命令、收取命令、移
    轉命令及支付轉給命令四種。又移轉命令係使執行債務人喪
    失債權人資格，執行債權人即成為債權主體，並於命令送達
    於第三人時生效，而不論債權人是否收取，執行程序均已告
    終結。按臺灣臺北地方法院執行處（下稱臺北地院）於執行
    命令送達於第三人即本件被上訴人時，即生效力，非但執行
    法院本身不受拘束，卻以更正內容之方式更正之，顯有違法
    律規定，是臺北地院所為之更正，違背法令甚明。
  (三)按上訴人係於民國98年2 月10日請求被上訴人撥款，惟被上
    訴人竟以「依全體債權人委任通知各債權人填具收據後，統
    由陳女士收取」為由，拒絕上訴人撥款。查被上訴人既已知
    悉移轉命令之效力（即債權已移轉予上訴人），然被上訴人
    除於98年3 月27日逕向訴外人林玉英支付系爭債權款項，致
    上訴人喪失權益外，嗣後更拒絕補追回林玉英溢收之債權款
    項，而臺北地院於98年4 月13日第二次更正通知後，致被上
    訴人無從辦理。
  (四)查臺北地院於核發移轉命令後，其後並二度更正該移轉命令
    ，依法理，移轉命令於送達即生效力，若有更正者，亦應以
    最後一次更正者為準，法院執行處應據此為執行，方能樹立
    法院威信。按上訴人於原審中已將攻防方法載明於訴狀中，
    原審未予斟酌，逕依被上訴人之陳述為判決，顯有悖於強制
    執行法之法理，是原審判決不僅不備理由，更與第二次更正
    內容不符，應有判決不備理由之違法。
  (五)就原審認定之「98年1月19日移轉命令已因98年2月20日函文
    而失其效力」云云，應有判決違背法令之處：
    1.依強制執行法第118 條第2 項之規定，前項命令，送達於
      第三人時發生效力。按臺北地院於98年1 月19日核發者係
      移轉命令，並非收取命令，二者之法律效果明顯不同。申
      言之，移轉命令發生效力後，被移轉之金錢，於法律上即
      已移轉予債權人即本件上訴人。
    2.就臺北地院98年2 月20日之函文發生效力後，其效力應區
      分二部分。第一部分，即該函文於送達被上訴人前，其移
      轉之金錢仍依98年1 月19日核發之移轉命令辦理。第二部
      分，於該函文送達予被上訴人後（即生效後），則應依98
      年2 月20日之函文辦理。申言之，98年2 月20日之函文，
      並非完全取代98年1 月19日核發之移轉命令。是原審對於
      移轉命令之效力及送達後往後發生效力等規定，顯有誤認
      ，法院自應予以改判。
  (六)就原審認定「被上訴人已無從再依據98 年4月13日之函文辦
    理」云云，亦有判決違背法令之處：
    1.執行命令之效力為何，應視命令之內容而定，並非全依第
      三人（即被上訴人）辦理之速度快慢而定。原審以98年3
      月27日已將款項交予上訴人；而於98年3 月2 日已將款項
      交予訴外人林玉英，致無從再依最後函文辦理，顯係誤解
      執行命令之本質，而使執行程序遭被上訴人以行政手段操
      弄，顯有違法律見解。
    2.又依原審判決對於98年2 月20日函文所表示之見解：「變
      更98年1 月19日移轉命令之效力，並取而代之」，顯係認
      為98年1 月19日核發之移轉命令自始不生效力，並認被上
      訴人縱係於98年2 月20日前已依該命令移轉全部款項予上
      訴人，而上訴人亦應返還予第三人（即被上訴人）使之轉
      交予訴外人林玉英。
    3.惟原審判決對於98年4 月13日函文之見解，卻與其對98年
      2 月20日函文所示之見解矛盾。查原審判決認定98年4 月
      13日函文之效力，係「不可取代98年2 月20日之函文」，
      而僅「往後（不溯及）發生效力」。惟原審竟認98年2 月
      20日之函文係「完全取代」98年1 月19日核發之移轉命令
      ，顯有歧異。
  (七)按原審判決對於98年1月19日核發之移轉命令、98年2月20日
    、98 年4月13日函文之效力，概以第三人（即被上訴人）之
    行政操弄為準，而棄強制執行法規定之移轉命令於送達第三
    人方往後發生效力之規定於不顧，應有重大違背法令。試問
    ，若被上訴人係於98年2月15日依98年1月19日之移轉命令，
    將全部款項移轉予上訴人，而執行法院方發出98 年2月20日
    之函文，則被上訴人應如何處理？又若被上訴人係於98 年4
    月20 日依98年4月13日之函文，將三分之一之半俸及全部慰
    問金移轉予上訴人，於訴外人林玉英認應依98 年2月20日之
    函文辦理時，則被上訴人又應如何處理？
  (八)綜上，原審判決將移轉命令及其後函文發生之效力，全然繫
    於被上訴人之行政操弄上，故原審判決顯係違法判決。準此
    ，若被上訴人係於98 年2月15日移轉者，上訴人應可獲償新
    臺幣（下同）140,961元；若被上訴人係於98年3月27日移轉
    者，上訴人將可獲償46,987元；若被上訴人係於98年4 月20
    日移轉者，上訴人將可獲償65,297元等語。
  (九)並聲明：1.原判決廢棄。2.被上訴人應給付上訴人93,974元
    ，及自98年1 月19日起至清償日止，按週年利率百分之五計
    算之利息。
三、上訴人提起本件上訴理由係以原審未審酌上訴人以單一聲明
    主張其他訴訟標的，逕為上訴人敗訴之判決，及原判決對臺
    北地院更正執行命令效力之認定，違背強制執行法第118 條
    第2 項規定以及原判決有判決不備理由等依據，主張原判決
    違背法令云云，茲論述如下：
  (一)上訴人主張原審就其以單一聲明，主張數項訴訟標的，並未
    均予審酌，僅就上訴人主張債務不履行部分予以論述，顯係
    構成判決違背法令云云。惟查，原判決中對上訴人就不當得
    利、違反訴外人林玉英本人可得推知意思而為事物管理等主
    張已於原判決事實及理由欄第四(二)3.點中載明：「本件被告
    執行發放訴外人林玉英退休俸、年終慰問金等債權之上述作
    為，均係依據臺北地院合法有效之執行命令所為，要無違誤
    。原告主張被告有債務不履行、不當得利或違反林玉英本人
    可得推知意思而為事物管理等情詞，顯有誤會，殆無可採」
    等語。即上訴人所提上開各項訴訟標的，其均以被上訴人依
    臺北地院所發之執行命令及更正函文移轉訴外人林玉英退休
    俸、年終慰問金之數額有無違反法律規定為其主張依據，原
    審既已認定被上訴人上開移轉行為係依臺北地院核發之執行
    命令及更正函文所為，於法並無違誤，足見原判決並無對原
    告主張其餘訴訟標的有漏未審酌之情事，上訴人上開主張，
    自無可採。
  (二)上訴人復主張原審認定臺北地院98年1 月19日移轉命令（下
    稱系爭執行命令）已因98年2 月20日更正函文而失其效力，
    有違強制執行法第118條第2項規定，及上開函文並非完全取
    代系爭命令。是原審對於移轉命令之效力及送達後往後發生
    效力等規定，顯有誤認云云。經查，「按前項命令，送達於
    第三人時發生效力，無第三人者，送達於債務人時發生效力
    。但送達前已為扣押登記者，於登記時發生效力」，強制執
    行法第118條第2項固定有明文，然按「更正裁定，並非法院
    就事件之爭執重新為裁判，不過將裁判中誤寫、誤算或其他
    類此之顯然錯誤，加以更正，使裁判中所表示者，與法院本
    來之意思相符，原裁判之意旨，並未因而變更。故更正裁定
    溯及於為原裁判時發生效力（最高法院79年度台聲字第349
    號判例可資參照），系爭執行命令有記載錯誤之情形，本得
    由法院以更正函文變更原執行命令之內容，本件系爭執行命
    令雖依強制執行法第118條第2項規定，於送達被上訴人時發
    生效力，然系爭執行命令之移轉比例，業經臺北地院以98年
    2月20日北院隆97執助午字第9248 號函通知被上訴人「更正
    」如下：「…說明：本院97年度執字第9248號清償債務強制
    執行事件，說明一記載事項漏繕『應移轉比例三分之一』，
    應予更正。…」等語，上開函文既已更正系爭執行命令之內
    容，則被上訴人依變更後之比例移轉債權予上訴人，並將未
    移轉部分發給訴外人林玉英之行為，洵屬有據，此外，上開
    函文係更正前一執行命令並非另一新執行命令，即上開函文
    自始變更系爭執行命令之移轉比例，被上訴人於收受上開函
    文後，即須依更正後之比例移轉債權予上訴人。至臺北地院
    98年4 月13日第二次函文更正係於被上訴人發放款項後始送
    達，自難溯及認被上訴人分別於98年3月2日及98年3 月27日
    執行發放扣押款項有何違法之處。原判決認定系爭執行命令
    已因98年2 月20日函文失其效力，被上訴人並無違法執行等
    情，與強制執行法第118條第2項規定並無違誤，上訴人執此
    主張原判決有違背法令之情事，亦無可採。
  (三)上訴人固主張原審未審酌上訴人於原審中所敘明之攻防方法
    ，而逕依被上訴人之陳述為判決，原判決有判決不備理由之
    瑕疵。惟按小額事件之上訴程序，不得以民事訴訟法第469
    條第6 款之「判決不備理由或理由矛盾」為由，指摘原判決
    為違背法令，此觀諸同法第436 條之32第2 項準用同法第
    469 條之範圍僅有第1 款至第5 款，而未準用同條第6 款益
    明。是故上訴人主張原判決有判決不備理由之情事，依前揭
    說明，上訴人之主張於法不合，自屬無據。
四、另上訴人其餘主張，均未具體表明原判決有何不適用法規或
    適用法規不當之情形，復未指明所違背之法規、法則、司法
    解釋或最高法院判例，以指出原判決有何違背法令之情事，
    顯見上訴人其餘主張均與民事訴訟法第436條之24第2項、第
    436條之25規定不合，本院即無須加以審酌。
五、綜上所述，本件原審判決於法並無違誤，上訴意旨指摘原判
    決違背法令，求予廢棄改判，顯無理由，爰依民事訴訟法第
    436條之29第2款規定，不經言詞辯論而駁回之。
六、本件訴訟標的之金額為93,974元，應徵小額訴訟第二審裁判
    費1,500元，故本件訴訟費用確定為1,500元，應由敗訴之上
    訴人負擔。
七、據上論結，本件上訴為顯無理由，依民事訴訟法第436 條之
    29第2款、第436條之32第1項、第2項、第436條之19第1項、
    第449條第1項、第78條、第85條第1項前段，判決如主文。
中    華    民    國   100    年    6     月    7     日
                  民事第一庭    審判長法  官  高榮宏
                                      法  官  侯明正
                                      法  官  周素秋
以上正本證明與原本無異。
本件不得上訴。
中    華    民    國   100    年    6     月    7     日
                                      書記官  洪浩容